【裁判字號】    88,上訴,4736
【裁判日期】    890229
【裁判案由】    妨害自由
【裁判全文】
臺灣高等法院刑事判決                          八十八年度上訴字第四七三六號
    上  訴  人
    即  被  告  乙○○
    自  訴  人  己○○
右上訴人因妨害自由案件，不服臺灣士林地方法院八十八年度自字第二二八號，中華
民國八十八年十月十一日第一審判決，提起上訴，本院判決如左：
    主  文
上訴駁回。
    事  實
一、緣己○○於八十八年五月三十一日上午八、九時許，因病欲至臺北市立陽明醫院
    就診時，將其駕駛之車號ＦＬ－六五四０號自小客車停放在乙○○所經營設於臺
    北市○○區○○街七十三號「泰吉洋煙酒」店門前路旁，迄同日十二時許，己○○就診完畢，欲持鎖匙開啟車門時，乙○○認為己○○將該自小客車停放於其店
    家門，阻礙出入，影響營業，乃與己○○理論，己○○、乙○○二人即生口角爭
    執，乙○○益生氣憤，竟基於妨害自由之犯意，張開雙手，並以身體擋住該車號
    ＦＬ－六五四０號自小客車左側駕駛座車門，且出言喝令己○○不得持汽車鎖匙
    開啟車門駕車離去，不得挪開該自小客車車前之機車等語，使己○○心生畏懼，
    滯留該處，以此脅迫方法，妨害己○○駕駛汽車行駛之權利，約隔十數分鐘後，
    適乙○○進入店內，經路人庚○○助力，挪開該自小客車前之機車，己○○隨即
    駕駛該汽車離去。
二、案經被害人己○○提起自訴及併案審理（臺灣士林地方法院檢察署八十八年偵字
    第七九五０號）。
    理  由
一、訊據上訴人即被告乙○○固坦承於右揭時地與自訴人己○○因停車糾紛於其店家
    前發生口角爭執，惟矢口否認有何妨害自訴人己○○自由之犯行，辯稱：係自訴
    人己○○表示不想離去，而證人庚○○當時在對街車內，且距現場約五十公尺，
    又與自訴人熟識，證人庚○○於原審所為證言不實云云。
二、經查：右揭事實，業據自訴人己○○於警訊、原審及本院審理中指訴綦詳，核與
    證人庚○○於原審訊問時證稱：因當時伊要去排隊打公共電話，自訴人與被告站
    在車邊離伊僅六、七公尺，伊有見到被告乙○○張開雙手擋在自訴人己○○車門
    ，不讓她（指自訴人己○○）上車，伊亦有聽到被告表示不准讓她上車，亦不得
    移動該自小客車前之機車等語之現場情節，大致相符，證人庚○○雖位於被告乙○○店家門前對面路旁，然與被告加害自訴人之地點，本隔不過數公尺之近距離
    ，此有被告乙○○所經營之「泰吉洋煙酒」店周圍環境照片多張在卷可稽，證人
    庚○○自可目睹及聽聞其所證述之情節。是被告所辯要係諉卸之詞，不足採信。
    至證人即被告之妻丙○○於本院八十九年一月十七日訊問時證稱：當時伊在店門
    口聽到被告向自訴人說：「小姐，停車請在車裡留個字條」，但自訴人說：「這
    個牌子沒有效用，只要沒有劃線就可以停」，然後自訴人就拿了皮包，關了車門
    ，走到對面便利商店去叫另一名男子（即證人庚○○），那名男子就過來跟伊先
    生（即被告）吵架，然後就走了，伊見到自訴人拿了一個白色小的透明整理箱到
    庚○○車上行李後車箱，庚○○的車是藍色，自訴人的車是珍珠色及咖啡色云云
    ；證人丁○○於本院同日訊問時證稱：聽到自訴人說：「這是公共的可以停車」
    ，然後就到對面去敲一喜美轎車的門，叫一個人（即證人庚○○）下來，自訴人
    走時還搬了一個紙箱放到庚○○車上之行李箱內，是一般紙箱不是透明的云云，
    惟證人丙○○為被告之妻，證人丁○○為被告鄰居，渠等所為證言難免偏袒被告
    ，是否屬實，即有可疑，況自訴人所有之自小客車為鐵灰色，此有照片數紙在卷
    可稽，證人丙○○證稱自訴人汽車為珍珠色及咖啡色云云，已與事實不符，又證
    人丙○○所證稱見到自訴人拿了一個白色小的透明整理箱到庚○○車上云云，又
    與證人丁○○證稱自訴人走時還搬了一個紙箱放到庚○○車上之行李箱內，是一
    般紙箱不是透明的云云，相互矛盾，足見渠等證言顯係事後相互勾串，附和被告
    所為迴護之詞，不足採信。另證人戊○○、甲○於本院八十九年一月十七日訊問
    時均證述：僅看到自訴人與被告在爭執，沒有看到解圍之人（即庚○○）云云，
    是渠等證言僅能證明自訴人與被告確曾衝突，並無法證明自訴人確與證人庚○○
    熟識，即不能採為對被告有利之認定。本件事證明確，被告犯行洵堪認定，應依
    法論科。
二、被告與自訴人己○○因停車問題而引發糾紛，被告以脅迫方法，使自訴人心生畏
    懼，不准自訴人駕駛汽車離去，妨害自訴人己○○駕駛汽車行駛之權利，自訴人
    之意思決定之自由固受到妨害，惟尚未達於行動自由被剝奪之程度。核被告所為
    係犯刑法第三百零四條第一項之強制罪。自訴人就強制罪部分，認被告係犯刑法
    第三百零二條之妨害自由罪，見解尚有未洽。
三、原審認被告罪證明確，適用刑法第三百零四條第一項、第四十一條，罰金罰鍰提
    高標準條例第一條前段、第二條之規定，並審酌被告之品行、犯罪之動機、目的
    、手段、所生危害及犯罪後之態度等一切情狀，量處拘役二十日，如易科罰金以
    三百元（銀元）折算一日。認事用法，核無不合，量刑亦屬適當，被告上訴意旨
    否認犯罪而指摘原判決不當，為無理由，應予駁回。
據上論斷，應依刑事訴訟法第三百六十八條，判決如主文。
中    華    民    國    八十九    年      二        月      二十九      日
                            臺灣高等法院刑事第二十庭
                                審判長法  官  房  阿  生
                                      法  官  胡  泉  田
                                      法  官  雷  元  結
右正本證明與原本無異。
自訴人如不服本判決應於收受送達後十日內向本院提出上訴書狀，其未敘述上訴之理
由者並得於提起上訴後十日內向本院補提理由書（均須按他造當事人之人數附繕本）
。
其他不得上訴。
                                      書記官  梁  雅  華
中    華    民    國    八十九    年      三        月        一        日
附錄本案論罪科刑法條：
刑法第三百零四條第一項
以強暴、脅迫使人行無義務之事或妨害人行使權利者，處三年以下有期徒刑、拘役或
三百元以下罰金。


司法院資訊處製作；財團法人民間司法改革基金會備份。
